【裁判字號】    92,訴,20
【裁判日期】    920527
【裁判案由】    殺人未遂
【裁判全文】
臺灣花蓮地方法院刑事判決                            九十二年度訴字第二號
    公  訴  人  臺灣花蓮地方法院檢察署檢察官
    被      告  丙○○
    指定辯護人  本院公設辯護人  乙○
右列被告因殺人未遂案件，經檢察官提起公訴（九十二年度偵字第三一號），本院判
決如左：
    主  文
丙○○傷害人之身體，累犯，處有期徒刑陸月，如易科罰金，以參佰元折算壹日。扣
案之折疊刀壹把沒收。
    事  實
一、丙○○前曾於民國八十八年九月間因竊盜罪，經臺灣高等法院花蓮分院判處有期
    徒刑十月確定，於九十年五月六日執行完畢。緣丙○○工作地點隔壁之檳榔攤遭
    竊，檳榔攤之老闆戊○○懷疑係丙○○所為，遂請檳榔攤之員工甲○於九十一年
    十二月三十日下午五時誘騙丙○○至家樂福見面，再於同日晚上七時許，由戊○○、戊○○之弟己○○及甲○以帶丙○○至警局釐清檳榔攤竊案為由，將丙○○
    騙往花蓮縣吉安鄉○○路二四二巷十一弄二十號戊○○住處，嗣因戊○○質問丙○○有關檳榔攤遭竊事，遭丙○○否認，引起戊○○不滿，戊○○遂以拳頭毆打
    丙○○，並將丙○○推倒在沙發椅上，身體壓制在丙○○上方，丙○○遭毆打後
    ，竟基於傷害之犯意，手持隨身攜帶之折疊刀，刀尖朝虎口上方，朝戊○○背部
    猛刺一刀，致戊○○受有後胸部（兩側肩胛骨之間，偏右側）穿刺傷，長三公分
    ，深十公分（深達胸腔），併發右側氣血胸。嗣經警方接獲報案當場查獲，並扣
    得上開折疊刀一把。
二、案經戊○○訴由花蓮縣警察局吉安分局報告臺灣花蓮地方法院檢察署檢察官偵查
    起訴。
    理  由
一、訊據被告丙○○固承認有於上開時地，手持折疊刀刺傷被害人戊○○之情事，惟
    辯以：當天原係與甲○約好在家樂福見面，後來伊到家樂福後，被害人以一同到
    警局釐清檳榔攤竊案為由，將伊騙往被害人家中並毆打伊，伊因被打的受不了了
    ，才會持刀刺被害人以自衛，刺完後伊即將刀子放下，未刺第二刀等語。經查：
    （一）被害人因檳榔攤遭竊，懷疑係被告所為，遂請檳榔攤之員工甲○於九十一
    年十二月三十日下午五時誘騙被告至家樂福見面，再於同日晚上七時許，由被害
    人、己○○及甲○以帶被告至警局釐清檳榔攤竊案為由，將被告騙往上開被害人
    住處等情，業據證人甲○於本院審理時證稱：我事先就知道被害人經營的檳榔攤
    被竊，也知道被害人懷疑被告是小偷，因為被害人有問過我。是被害人給我電話
    ，叫我打電話給被告，我打電話約被告，沒有告知被告被害人他們也在，被告就
    騎車到家樂福，被害人當時向被告說他已經有報案了，要被告一起到警察局，後
    來沒有去，就一起到被害人家等語明確。（二）被告被帶至被害人住處後，因否
    認行竊被害人經營之檳榔攤，引起被害人不滿，被害人遂以拳頭毆打被告，並將
    被告推倒在沙發椅上，身體壓制在被告上方，被告遭毆打後，即手持折疊刀，刀
    尖朝虎口上方，朝被害人背部猛刺一刀等情，則為被告所供承，證人己○○雖於
    本院審理時證稱：我當時在廚房，只聽到被害人質問被告是否有到檳榔攤偷東西
    ，被告說沒有，二人並沒有發生爭吵，也沒有打架，只是口頭上聲音大一點等語
    ，然其亦於警訊時證稱：後來我在廚房聽到沙發及桌子撞擊的聲音，我進入客廳
    察看發現的時候，是被害人跟被告二人在扭打，被害人雙手抵住被告的衣領，被
    告是倒坐在沙發上，並右手正握持刀刺殺被害人的背部一刀等語，及於本院審理
    時證稱：後來我在廚房聽到沙發撞到桌子的聲音，我衝出來看，看到被告仰躺在
    沙發上，被害人的手壓在沙發上，被告手上拿著刀子朝戊○○刺下去等語，而證
    人己○○原係在廚房，聽到沙發撞到桌子的撞擊聲後，始由廚房衝至客廳，足見
    該撞擊聲並不尋常，應係該沙發撞擊桌子之力道甚大，使得證人己○○察覺有異
    ，立即自廚房出外察看，再者，其衝至客廳後即見被告仰躺在沙發上，被害人壓
    在被告上方，顯見該撞擊聲係因被害人將被告猛力推向沙發，沙發受此衝擊力而
    移動並撞擊桌子，堪認被害人不僅係口頭上質問被告，並曾對被告使用暴力；又
    證人甲○雖於本院審理時證稱：被告到被害人家裡時，我在車上沒有下車，後來
    我走到被害人家門口就聽到裡面有聲音，我一看就發現被害人的脖子在流血，我
    就叫他們趕快開門叫救護車，沒有看到被害人如何被刺等語，否認目擊事發經過
    ，然當時證人甲○確實在現場等情，已據證人己○○於本院審理時證述：我們四
    個人一起進屋子，甲○當時人坐在客廳沙發上，所以甲○有看到整件事情的經過
    等語明確，參以證人甲○在警訊時係證稱：我老闆 (即被害人) 在家中問被告是
    否有偷他於中央路檳榔攤內之東西，被告說沒有，起先兩人態度還算良好，後來
    被告態度轉變，突然從身上拿出刀來向我老闆身上刺下去，我只聽到被告說不是
    我，然後我老闆就說不是就不是，為什麼拿刀殺我，之後被告就放下刀子了等語
    ，及於偵查時證稱：被害人責問被告，是否是被告偷他檳榔攤的財物，被告即吞
    吞吐吐的，時有時無，我看到被害人拿一本簿子，正要坐下，被告右手持刀，刀
    刃在虎口上方，刺完後，我才看見被告手中拿刀，至於如何刺，我未目擊等語，
    均省略被告係倒在沙發上，遭被害人壓制其上之情節及被告為何會倒在沙發上之
    原因，益認被害人當時應有對被告施以暴力，證人甲○為迴護被害人，始於警、
    偵訊時刻意迴避該部分之情節，甚於本院審理時證稱伊未在現場，則被告所辯係
    遭被害人毆打等語，堪以採信。（三）被告刺被害人背部一刀後，即將刀子放下
    乙節，除據被告所供承外，並經證人甲○於警訊及本院審理時證述明確，而證人
    己○○雖證稱被告原本打算刺第二刀，係伊把被告的刀子搶下來放在桌上等語，
    然證人己○○係被害人之弟，其所述本有偏袒被害人之嫌，而甲○為被害人之員
    工，與被告又無任何關係，衡情應無迴護被告之可能，是應認證人甲○於本院所
    述為可採。而被告係遭被害人毆打後始還手刺被害人一刀，刺畢後即停手，並將
    刀子放下，顯然其意僅在刺傷被害人，阻止被害人之毆打；而該刀傷雖在背部，
    深約十公分，然由於被告當時係倒坐在沙發上，被害人復自上方壓制其身體，應
    可認被告持刀往被害人背部刺之行為，係因其受限於身體所呈之姿勢及所處之環
    境下，較為容易之反擊方式，且因此造成較深之傷口，是被告所為應係基於傷害
    之犯意。（四）被告既係因遭被害人毆打並壓制在沙發上，始起意持折疊刀刺傷
    被害人，堪認當時被告身體已受現在不法之侵害，被告自得主張正當防衛；惟被
    害人並未持任何武器，被告則持有折疊刀，衡情被告祗須割傷被害人之手臂，即
    足以排除侵害，其竟以刀刃猛力刺入被害人之背部，造成深約十公分之傷害，顯
    已逾越正當防衛之必要程度，故被告當時行為雖屬正當防衛，然其手段已屬過當
    ，超越必要之程度。此外，復有行政院衛生署花蓮醫院傷害診斷證明書乙紙、照
    片八幀在卷可參及折疊刀一把扣案足佐。綜上，本件事證明確，被告犯行堪以認
    定，應予依法論科。
二、核被告所為係犯刑法第二百七十七條第一項之傷害罪。公訴意旨雖以：被告持折
    疊刀，朝戊○○背部刺殺一刀，深約十公分、長約三公分，併發氣血胸，因認被
    告係犯殺人未遂罪。然訊據被告堅決否認有何殺人之犯意，且參諸其與甲○相約
    見面時，並不知道係與戊○○檳榔攤遭竊事有關，故其所持之折疊刀顯非事先預
    藏；再依當時情節，被告係遭被害人推倒在沙發上毆打，故其持刀剌傷被害人背
    部且深達十公分之行為，當係受限於當時情境下所採取之較為容易之反擊方式及
    因而造成較深之傷口，而非自始即基於殺人之犯意，是應認被告之行為僅成立傷
    害罪，公訴人漏未斟酌此點，而認被告係犯殺人未遂罪，容有未洽，惟其基本事
    實同一，其起訴法條應予變更。被告前曾於八十八年九月間因竊盜罪，經臺灣高
    等法院花蓮分院判處有期徒刑十月確定，於九十年五月六日執行完畢等事實，有
    卷附臺灣高等法院被告全國前案紀錄表可佐，其於刑之執行完畢後五年以內再犯
    本件有期徒刑以上之罪，為累犯，應依刑法第四十七條規定，加重其刑。而被告
    刺傷被害人之行為係對於現在不法之侵害，而出於防衛自己權利之行為，但防衛
    行為過當，依刑法第二十三條但書之規定，減輕其刑，並先加後減之。爰審酌被
    告犯罪之動機、手段、所生之危害、犯罪後之態度及始終未能與被害人就民事賠
    償部分達成和解等一切情狀，量處如主文所示之刑，並諭知易科罰金之折算標準
    。至扣案之折疊刀一把係供犯罪所用之物，且為被告所有，業據被告供承在卷，
    爰依法沒收之。
據上論結，應依刑事訴訟法第二百九十九條第一項前段、第三百條，刑法第二百七十
七條第一項、第四十七條、第二十三條但書、第四十一條第一項、第三十八條第一項
第二款，罰金罰鍰提高標準條例第一條前段、第二條，判決如主文。
本案經檢察官丁○○到庭執行職務。
中      華      民      國    九十二    年      五      月    二十七    日
                              臺灣花蓮地方法院刑事庭
                                  審判長法官  黃麗生
                                        法官  陳世博
                                        法官  蘇姵文
右正本證明與原本無異。
如對本判決不服，應於送達後十日內，向本院提出上訴狀。（應抄附繕本）告訴人或
被害人如對於本判決不服者，應具備理由請求檢察官上訴，其上訴期間之計算係以檢
察官收受判決正本之日期為準。
                                  法院書記官
中      華      民      國    九十二    年      五  月    二十七    日
附錄本判決論罪之法律條文：
刑法第二百七十七條第一項：
傷害人之身體或健康者，處三年以下有期徒刑，拘役或一千元以下罰金。


司法院資訊處製作；財團法人民間司法改革基金會備份。
